臺灣高等法院臺南分院刑事判決　　　　 96年度上訴字第961號
上　訴　人　臺灣臺南地方法院檢察署檢察官
被　　　告　甲○○
上列上訴人因被告違反毒品危害防制條例案件，不服臺灣臺南地
方法院96年度訴字第789號中華民國96年7月11日第一審判決（
起訴案號：臺灣臺南地方法院檢察署96年度毒偵字第1079號），
提起上訴，及臺灣臺南地方法院檢察署96年度毒偵字第2715號移
送併辦，本院判決如下：
    主  文
原判決撤銷。
甲○○施用第一級毒品，處有期徒刑捌月，減為有期徒刑肆月，
如易科罰金，以新臺幣壹仟元折算壹日，扣案之注射針筒壹支沒
收。
    事  實
一、甲○○於民國85年間因違反毒品危害防制條例案件，經法院
    判處有期徒刑3年5月確定，經送執行後，於88年9月14日假
    釋，嗣於假釋期間再犯罪，經撤銷假釋而執行殘刑1年1月又
    27日，於92年3月7日執行完畢。另於上開假釋期間之89年間
    因違反毒品防制條例案件，送觀察勒戒及強制戒治，於91
    年8月23日強制戒治執行完畢後，由臺灣臺南地方法院檢察
    署檢察官以91年度戒毒偵字第318號為不起訴處分確定。詎
    甲○○不知悛改，基於施用第一級毒品海洛因之犯意，於96
    年2月1日某時，在臺南巿中正公園內，以針筒注射之方式施
    用毒品海洛因一次。嗣於同年2月3日下午9時許，經警在臺
    南市○區○○○路60號其居住處查獲，並扣得其所有供施用
    毒品海洛因所用之針筒1支，經其同意採尿送驗，而該尿液
    經檢驗結果，呈嗎啡陽性反應。
二、案經臺南巿警察局第一分局報請臺灣臺南地方法院檢察署檢
    察官偵查起訴，及臺南巿警察局第五分局報請臺灣臺南地方
    法院檢察署檢察官偵查移送併辦。
    理  由
一、上揭事實，已據被告甲○○於警詢及原審偵審中坦白承認，
    且被告經警查獲後，其尿液送驗，先以酵素免疫分析法（
    EIA）進行篩檢，再以氣相層析質譜儀（GC/MS）確認結果，
    呈嗎啡陽性反應，有臺南巿警察局第一分局偵辦毒品案件採
    尿送驗年籍對照表、檢體委外送驗紀錄表、被告簽章之採尿
    同意書、長榮大學於96年3月7日出具之濫用藥物尿液檢驗報
    告各1份在卷可稽（參毒偵字第1079號卷第14、20-22頁），
    足認被告自白與事實相符，應可採信。又其前因施用毒品案
    件，經觀察勒戒及強制戒治後，再有本案犯行，有臺灣高等
    法院被告前案紀錄表在卷可證。是本件事證明確，被告之犯
    行，洵可認定。
二、查海洛因係毒品危害防制條例第2條第2項第1款所管制之第
    一級毒品，禁止非法持有及施用。核被告所為，係犯毒品危
    害防制條例第10條第1項之施用第一級毒品罪。被告先前持
    有第一級毒品進而施用，其持有之低度行為，為施用之高度
    行為所吸收，不另論其持有罪。檢察官將同署96年度毒偵字
    第2175號送請併辦，謂被告於96年5月19日亦施用第一級毒
    品海洛因之犯行，認與本案有罪部分係包括一罪之集合犯，
    請予併辦。按原刑法第56條連續犯規定，於94年2月2日修正
    刪除公布，自95年7月1日起生效，修正施行後之多次施用犯
    行，除符合接續犯之要件外，則應一罪一罰，再合併定其應
    執行刑，96年8月21日最高法院第9次刑事庭會議已決議在案
    。查被告於本案犯罪時間96年2月1日與併辦犯罪被查獲之時
    間96年5月19日之間，其時間相隔3月又18日，顯非接續密集
    之時間內所為，且其96年2月3日被查獲（即同年2月1日施用
    毒品者）經採尿檢驗並經警方及檢察官訊問後釋放，應當潔
    身自愛，而無密接再犯之情，是被告本案犯行與併辦犯行之
    間，顯係各自獨立成一罪，應分論併罰，即移送併辦部分係
    被告另行起意之犯罪行為，為原起訴效力所不及，無從併辦
    ，應退回由檢察官依法另案處理。
三、原審審理結果，認被告罪證明確，因予論罪科刑，固非無據
    。惟查：被告本案犯罪行為在民國96年4月24日以前，原判
    決未及依中華民國96年罪犯減刑條例相關規定予以減刑，為
    有未洽。查刑法連續犯規定經修正刪除生效後，如獨立所犯
    之數罪，應分論併罰，而被告上開被查獲之二次犯行，其犯
    罪時間相隔3月又18日，並非接續密集之時間所犯，且其第
    一次被查獲經採尿檢驗並經警方及檢察官訊問後釋放，應當
    潔身自愛，而無密接再犯之情，是被告上開先後二次被查獲
    之犯行，各自獨立成一罪，應分論併罰。另按刑事法若干犯
    罪行為態樣，本質上原具有反覆、延續實行之特徵，立法時
    既予特別歸類，定為犯罪構成要件之行為要素，則行為人基
    於概括之犯意，在密切接近之一定時、地持續實行之複次行
    為，倘依社會通念，於客觀上認為符合一個反覆、延續性之
    行為觀念者，於刑法評價上，即應僅成立一罪，學理上所稱
    『集合犯』之職業性、營業性或收集性等具有重複特質之犯
    罪均屬之，例如經營、從事業務、收集、販賣、製造、散布
    等行為概念者是（最高法院95年度台上字第1079號判決意旨
    參照）。是集合犯應係指經營、從事業務、收集、販賣、製
    造、散布等行為概念方屬之。檢察官以併辦部分與原起訴部
    分有集合犯關係，為實質一罪而上訴，經查為無理由，但原
    判決既有上開不當之處，自應由本院予以撤銷改判，以期適
    法。爰審酌被告前因施用毒品案件，經觀察、勒戒及徒刑執
    行完畢，仍未戒絕，繼續施用毒品海洛因，顯見其一再沈溺
    於毒品，及犯後坦承犯行等一切情狀，量處有期徒刑八月，
    又被告本案犯罪行為在民國96年4月24日以前，併依中華民
    國96年罪犯減刑條例第2條第1項第3款規定，減輕其刑期二
    分之一，減為有期徒刑四月，並諭知如易科罰金，以新台幣
    1 千元折算1日之折算標準。又被告經合法傳喚，無正當理
    由不到庭，爰不待其陳述逕行判決。
據上論斷，依刑事訴訟法第369條第1項前段、第364條、第299條
第1項前段、第371條，毒品危害防制條例第10條第1項，刑法第
11條前段、第38條第1項第2款、第41條第1項，中華民國96年罪
犯減刑條例第2條第1項第3款、第7條、第9條，判決如主文。
本案經檢察官林炎昇到庭執行職務。
中　　華　　民　　國　　96　　年　　12　　月　  18 　  日
                  刑事第一庭    審判長法　官  黃崑宗
                                      法　官  夏金郎
                                      法　官  王明宏
以上正本證明與原本無異。
如不服本判決，應於收受本判決後十日內向本院提出上訴書狀。
其未敘述上訴理由者並得於提起上訴後十日內向本院補提理由書
狀（均須按他造當事人之人數附繕本）「切勿逕送上級法院」。
　　　　　　　　　　　　　　　　　　　書記官   黃全忠
中　　華　　民　　國　　96　　年　　12　　月　　 18　　日
附錄本判決論罪科刑法條：
毒品危害防制條例第10條第1項：
施用第一級毒品者，處6月以上5年以下有期徒刑。
